【裁判字號】    90,台上,7254
【裁判日期】    901129
【裁判案由】    違反毒品危害防制條例等罪
【裁判全文】
最高法院刑事判決                                九十年度台上字第七二五四號
    上  訴  人  甲○○
                丙○○
                乙○○
    右  一  人
    選任辯護人  徐揆智律師
右上訴人等因違反毒品危害防制條例等罪案件，不服台灣高等法院中華民國九十年七
月十八日第二審判決（九十年度上訴字第六五四號，起訴案號：台灣板橋地方法院檢
察署八十七年度偵字第一七五三八、一七九五二、一九二三三號），提起上訴，本院
判決如左：
    主  文
原判決關於甲○○、丙○○、乙○○販賣第二級毒品部分撤銷，發回台灣高等法院。
其他上訴駁回。
    理  由
一、發回部分：
本件原判決認定：上訴人甲○○曾於民國八十一年間犯煙毒罪，經原審法院判處有期
徒刑二年六月，於八十三年七月二日縮刑假釋出獄，刑期應至八十三年七月二十日（
諒係八十四年十月二十二日之誤）縮刑期滿；上訴人丙○○曾於八十六年間因違反麻
醉藥品管理條例，經台灣板橋地方法院判處有期徒刑五月，於八十七年六月二日執行
完畢，均又基於概括之犯意，意圖販賣第二級毒品營利。(一)丙○○於八十七年四月二
十八日晚上十一時許在台北縣三重市○○○路之旅館，以新台幣（下同）四千元之價
格販賣安非他命二包（淨重○‧五公克），及含大麻成分之香菸十二支予甲○○。嗣
甲○○於翌（二十九）日凌晨二時二十分許在台北市○○○路與南京西路口為警查獲
，而獲悉上情。(二)丙○○又自八十七年五月十八日起在三重市○路○街一四三巷十六
號三樓，以其前妻張玉蓮所租用之00000000號電話對外與00000000
號電話聯絡，販賣安非他命予不特定人，嗣於八十七年六月九日下午六時三十分許，
經警在上址扣得其供販賣之安非他命一包（淨重○‧八公克）。(三)丙○○與甲○○基
於共同販賣安非他命之犯意聯絡，由丙○○介紹綽號「長腳」者，分別於八十七年七
月二十日、同年月三十日，先後二次在台中縣及彰化縣，由甲○○將安非他命販賣予
「長腳」者，每次各五百公克，價金均為三十一萬元。(四)甲○○與上訴人乙○○基於
共同販賣安非他命之犯意聯絡，於八十七年八月初約定各出資二萬元，由甲○○於八
十七年八月十一日上午十一時三十分，在桃園縣南崁交流道附近販入安非他命二十八
公克。同日下午一時許，甲○○攜帶該毒品乘坐不知情之周志豪所駕駛之車輛至台北
市○○○路○段五十一號十樓之二十一乙○○之住處會合時為警查獲，扣得上開安非
他命二十八公克、乙○○所有之天平一組，及乙○○欲交給甲○○合資販入安非他命
之部分款項七千元。同日下午六時許，甲○○經警察之授意，以電話邀約丙○○前來
，一併查獲等情。因而撤銷第一審關於上訴人等販賣第二級毒品部分均無罪之判決，
改判論處甲○○、丙○○共同連續販賣第二級毒品（均累犯）；乙○○共同販賣第二
級毒品罪刑，固非無見。
惟查：(一)毒品危害防制條例第四條第二項之販賣第二級毒品罪，以所販賣者確係第二
級毒品為成立要件，而是否確實屬於第二級毒品，應依證據證明之。原判決認定上訴
人等販賣第二級毒品，並以先後於八十七年四月二十九日、八十七年六月九日、八十
七年八月十一日扣得之證物○‧五公克、○‧八公克、二十八公克採為證據，但警察
機關並未就上開證物為鑑定，原審亦未將上開證物送請鑑定，即逕謂該證物「均經警
分局檢驗確係安非他命無訛」（見原判決第六面理由二之(六)），自嫌率斷。(二)原判決
認定，丙○○於八十七年四月二十八日晚上十一時許在台北縣三重市○○○路之旅館
，以四千元之價格販賣安非他命二包，及含大麻成分之香菸十二支予甲○○，係以甲
○○之指證以為證據。惟甲○○於警訊時雖指稱，向丙○○購買前揭安非他命及含大
麻成分之香菸；但於偵審中始終係供稱，係向阿驊（指丙○○）之朋友買的（見他字
第九○五號偵查卷第五頁背面、第一審卷(二)第七十四頁），究竟何者為可採？原審並
未說明其取捨證據之理由，即遽行判決，已有疏漏。又原判決既說明，「販毒所得分
別依個人涉案責任範圍宣告沒收」（見原判決第八面第四行）。則丙○○如有販賣毒
品給甲○○得款四千元，自應對丙○○宣告沒收方為正確；乃原判決主文竟對甲○○
諭知沒收該四千元，亦有違誤。(三)原判決認定，丙○○又自八十七年五月十八日起在
三重市○路○街一四三巷十六號三樓，以其前妻張玉蓮所租用之00000000號
電話對外與00000000號電話聯絡，販賣安非他命予不特定人，至八十七年六
月九日經警查獲。惟丙○○究竟將安非他命販賣給何人？販賣若干？其販賣所得之財
物，應否依毒品危害防制條例第十九條第一項規定沒收？原審均未調查審認。又丙○
○自八十七年五月二十二日起至同年月二十六日止羈押於台灣台北監獄台北分監，有
「在監在押資料表」在卷可稽（見他字第二四四號偵查卷第五十四頁），此期間如何
販賣安非他命？原審亦未究明，均有未合。又原判決認定丙○○有此部分犯行，係以
第一六四九一號偵查卷第七頁所載，監聽00000000號電話之錄音譯文，及丙
○○之前妻張玉蓮在警訊時之供述採為證據（見原判決第五面第七至九行、第六面第
三行）。惟第一六四九一號偵查卷第七頁，僅有八十七年五月十八日之錄音譯文，且
祇記載綽號「弟仔」與「阿華」（似指丙○○）二人之通話內容，該通話內容如何證
明丙○○自八十七年五月十八日起至八十七年六月九日止，連續販賣安非他命予不特
定人？況張玉蓮在警訊時及偵審中，始終供稱祇知丙○○有施用安非他命，不曾言及
販賣之事。原判決竟以上開錄音譯文及張玉蓮在警訊時之供述，採為丙○○連續販賣
安非他命予不特定人之證據，亦有違誤。(四)原判決認定甲○○與丙○○，經由丙○○
之介紹，共同於八十七年七月二十日、同年月三十日，先後二次在台中縣及彰化縣，
由甲○○將安非他命販賣予綽號「長腳」者，每次各五百公克，價金均為三十一萬元
，因認甲○○與丙○○共同販賣安非他命。惟甲○○始終否認上情，丙○○亦否認與
甲○○共同販賣安非他命。而依卷內資料，綽號「長腳」者即劉偉欽（見聲監字第一
六○號卷第六十二頁、第六十三頁，第一審卷(二)第五十頁）。丙○○並供稱，係「長
腳」要伊介紹，由「長腳」出資二十多萬元，伊出資七、八萬元交給「長腳」，合資
去購買安非他命（見第一審卷(二)第一四三頁）。綽號「長腳」之劉偉欽亦供稱，伊與
丙○○共同出資，並一同到台中向一名綽號「七萬」者購買安非他命（見第一審卷(二)
第九十四頁背面）。綽號「長腳」之劉偉欽既於審判中到庭，則在台中販賣安非他命
者，即綽號「七萬」之人是否即為甲○○？且丙○○究竟係與「長腳」（即劉偉欽）
共同出資向甲○○販入安非他命；或與甲○○共同將安非他命販賣予「長腳」？原審
均未徹查明白，即遽行判決，亦嫌速斷。(五)原判決事實已明白認定，甲○○與乙○○
約定各出資二萬元，由甲○○於八十七年八月十一日上午十一時三十分，在桃園縣南
崁交流道附近販入安非他命二十八公克，嗣甲○○於同日下午一時許攜帶該毒品返回
乙○○之住處時為警查獲，並扣得上開安非他命二十八公克，及乙○○欲交給甲○○
合資販入安非他命之部分款項七千元。乃理由竟謂：「乙○○於本院堅指查扣之七千
元係擬向甲○○購買安非他命之用，可證甲○○確有販賣安非他命之事實」（見原判
決第五面第十三至十五行）。究竟係甲○○與乙○○合資，共同向第三人販入安非他
命；或乙○○向甲○○購買安非他命？其事實之認定與理由之說明，顯然自相矛盾。
(六)第一六四九一號偵查卷第七頁，係記載綽號「弟仔」與「阿華」（似指丙○○）於
八十七年五月十八日之電話錄音譯文，與甲○○、乙○○有無共同販賣安非他命無關
。又他字第二四四號偵查卷第四十五至四十九頁，亦係記載監聽「阿華」（似指丙○
○）之通話內容；其監聽期間為八十七年五月十一日至同年六月九日，僅監聽到「阿
華」欲向綽號「魯腳」者購買安非他命，有台北市政府警察局大同分局函在卷可稽（
見他字第二四四號偵查卷第四十三頁背面）。原判決竟以上開二件監聽錄音，採為甲
○○、乙○○共同販賣安非他命之證據（見原判決第六面理由二之(四)），亦有違誤。
(七)無期徒刑不得加重，刑法第六十五條第一項定有明文。毒品危害防制條例第四條第
二項之販賣第二級毒品罪，其法定本刑為無期徒刑或七年以上有期徒刑，得併科新台
幣七百萬元以下罰金。其法定最高本刑無期徒刑部分，依法不得加重，乃原判決對於
甲○○、丙○○論以連續犯及累犯時，均遞加其刑，亦有適用法則不當之違法。以上
或為上訴意旨指摘所及，或為本院得依職權調查之事項，應認原判決關於上訴人等販
賣第二級毒品部分有撤銷發回更審之原因。
二、駁回部分：
按上訴得對於判決之一部為之，未聲明為一部者，視為全部上訴。刑事訴訟法第三百
四十八條第一項定有明文。本件上訴人乙○○對原判決不服，提起上訴，未聲明為一
部上訴，且於上訴狀載明對原審九十年度上訴字第六五四號刑事判決表示不服，依前
開規定，應視為全部上訴。按刑事訴訟法第三百七十六條所列各罪之案件，經第二審
判決者，不得上訴於第三審法院，法有明文。本件乙○○持有第一級毒品部分，原審
係依毒品危害防制條例第十一條第一項論處罪刑，核屬刑事訴訟法第三百七十六條第
一款之案件。依首開說明，既經第二審判決，自不得上訴於第三審法院，乙○○竟復
提起上訴，顯為法所不許，此部分應予駁回。
據上論結，應依刑事訴訟法第三百九十七條、第四百零一條、第三百九十五條前段，
判決如主文。
中      華      民      國     九十     年     十一     月    二十九    日
                              最高法院刑事第十二庭
                                  審判長法官  呂  潮  澤
                                        法官  陳  世  雄
                                        法官  孫  增  同
                                        法官  林  開  任
                                        法官  劉  介  民
      右正本證明與原本無異
                                              書  記  官
中      華      民      國     九十     年     十二     月      五      日


司法院資訊處製作；財團法人民間司法改革基金會備份。
